```{r include=FALSE}
knitr::opts_chunk$set(include = TRUE)
xfun::pkg_load2('xaringan')
```

<font face="微軟雅黑">
<font size = 4>

## 用R來嘗試一下計算期貨正逆價差

使用的資料為TEJ資料庫，期間為2000/01/01到2022/03/16
將每期期貨價格減到當天現貨價格(加權指數)來做價差的統計。 價差計算為:
期貨價格-現貨價格 舉例:
將每天加權指數價格-當天在期貨市場可以交易的各種期貨價格，以及統計一下正逆價差的天數，最後將正負價差轉換為虛擬變數，看看正價差出現的機率。
首先我們要先載入模組與設定工作路徑:

```{r , include = FALSE}
setwd("C:/Users/Neil/Desktop/期貨與選擇權") # 設定工作目錄
```
```{r , message = FALSE}
library(tidyr) #整理數據使用
library(lubridate) #日期模組
library(data.table) #把df格式轉換為data.table格式，基本上操作方式一樣，但在處理大量資料(萬筆)的時候，速度有明顯差異
library(ggplot2)  #畫圖模組
```
載入檔案之後，因為資料量稍多，先將檔案轉換為data.table格式，以及發現年月日為文字格式，因此把她轉換為日期。以及修改columns欄位名稱。
```{r}
future_gap = read.csv("期貨正逆價差.csv",stringsAsFactors = FALSE) 
future_gap = as.data.table(future_gap)
future_gap$年月日 = ymd(future_gap$年月日) # 將年月日從字串轉換為日期格式
colnames(future_gap) = c("證券代碼","年月日","加權指數收盤價","台指期收盤價") #重新命名欄位名稱
```
接下來我們發現在原始的資料中，數字為文字格式，以及有小豆點。

```{r}
head(future_gap)
```

將逗點取代之後轉換為數字格式。

```{r}
#取代逗號再把數據從文字轉換成數字
future_gap$加權指數收盤價 = gsub(",","",future_gap$加權指數收盤價)  
future_gap$台指期收盤價 = gsub(",","",future_gap$台指期收盤價)
future_gap$加權指數收盤價 = as.numeric(future_gap$加權指數收盤價)
future_gap$台指期收盤價 = as.numeric(future_gap$台指期收盤價)
```

在整理資料時，先將加權指數以及期貨指數分成兩個data.table，再利用merge方法合併起來，形成根據日期的兩個欄位，加權指數在相同日期會合併與複製。
以下先將數據拆分:

```{r}
#很白癡的方法，因為抓下來的資料很酷，把數據拆成兩部分再用merge 方法合併，
market_closed = future_gap[!(future_gap$加權指數收盤價 == ""),]  #df[row,col]
market_closed = market_closed[,-4]

future_index = future_gap[!(future_gap$台指期收盤價 == ""),]
future_index = future_index[,-3]
```

再做合併，以及新增一個價差欄位(價差= 期貨價格 - 加權指數 )

```{r}
New_future_gap = merge(market_closed,future_index , by = "年月日" ,all = TRUE) #根據年月日合併資料，保留所有數據
New_future_gap$價差 = New_future_gap$台指期收盤價 - New_future_gap$加權指數收盤價 #新增一個欄位做數據加減
```

這樣就完成以下表格惹

```{r}
head(New_future_gap)
```

接下來就是畫正逆價差圖以及跑虛擬變數。

```{r}
ggplot(New_future_gap, aes(x = 年月日, y = 價差))+ #畫圖
  geom_line(aes(y = 價差))
New_future_gap$正價差 = ifelse(New_future_gap$價差>0  ,1,0) #將價差轉換成01虛擬變數
```

最後我們可以將正逆價差的統計值設計成一個函式，方便我們只要輸入日期就可以得知這個日期到2022/3/16出現正逆價差的次數與機率。

```{r}
gap_prb = function(date){ #設計一個函式，輸入日期之後可以吐出正逆價差次數，以及出現正價差的機率
date = as.character(date)
df = New_future_gap[(New_future_gap$年月日 >= ymd(date)),]
tmp = table(df$正價差)
p = round( mean(df$正價差), digits = 3) #出現正價差的機率
cat("逆價差的次數為: ",tmp[1],"正價差的次數為: ",tmp[2],"正價差的機率為: ",p*100 , "%")
}
gap_prb(20050101)
```

## 結論與可能的原因

經過統計我們發現在2000/0101到2022/3/31中，有22195筆資料呈現逆價差走勢，僅4820筆資料為正價差，出現正價差的機率為17.8%，此外05年後多呈現逆價差走勢，出現正價差的機率下降到10.6%，會有這樣的原因可能是因為在期貨價格理論中，持有期貨領不到股息，持有成本提高，因此有折價表現，以及許多大戶與法人都以期貨當作避險標的，進一步壓低期貨價格，導致多呈現為逆價差的狀態。

__________________________________________________________________________________
<footer>
    <p>© 2020 Fooish</p>
    <!-- A footer for the page. -->
  </footer>


</font>
</font>

